【裁判字號】    97,易,567
【裁判日期】    971231
【裁判案由】    業務侵占等
【裁判全文】
臺灣基隆地方法院宣示判決筆錄           97年度易字第567號
公  訴  人  臺灣基隆地方法院檢察署檢察官
被      告  丙○○
被      告  甲○○
共      同
選任辯護人  周德壎律師
被      告  乙○○
上列被告因業務侵占等案件，於中華民國97年12月31日下午5時
整許，在本院宣示判決，出席職員如下：
          審判長法官  林淑鳳
          書  記  官  王靜敏
          通      譯  韓慧中
法官起立朗讀判決主文、犯罪事實要旨、處罰條文、附記事項，
及告以上訴限制、期間並提出上訴狀之法院，且諭知記載其內容
：
一、主  文：
丙○○、甲○○共同商業負責人，以明知為不實之事項，而填製
會計憑證，各處有期徒刑肆月；又共同意圖為自己不法之所有，
而侵占對於業務上所持有之物，各處有期徒刑柒月。各應執行有
期徒刑玖月，均緩刑年。
乙○○共同主辦會計人員，以明知為不實之事項，而填製會計憑
證，處有期徒刑肆月，如易科罰金，以新臺幣壹仟元折算壹日，
緩刑年。
二、犯罪事實要旨：詳如附件檢察官起訴書及本院97年10月1日
    準備程序筆錄所載
三、處罰條文：
    商業會計法第71條第1款、刑法第336條第2項、刑法第28 條
    、第41條第1項前段、第74條第1項第1款、第51條第5款、刑
    法施行法第1條之1。
四、協商判決除有刑事訴訟法第454條之4第1項第1款於本訊問程
    序終結前，被告撤銷協商合意或檢察官撤回協商聲請者；第
    2款被告協商之意思非出於自由意志者；第4款被告所犯之罪
    非第455條之2第1項所定得以協商判決者；第6款被告有其他
    較重之裁判上一罪之犯罪事實者；第7 款法院認應諭知免刑
    或免訴、不受理者情形之一，及違反同條第2 項「法院應於
    協商合意範圍內為判決；法院為協商判決所科之刑，以宣告
    緩刑或2年以下有期徒刑、拘役或罰金為限」之規定者外，
    不得上訴。
五、如不服本件判決，得自收受判決送達之日起10日內，向本院
    提出上訴書狀，上訴於第二審法院。
中    華    民    國    97    年    12    月    31    日
                  刑事第三庭審判長法  官  林淑鳳
以上正本證明與原本無異。
本判決除有刑事訴訟法第455條之4第1項第1款、第2款、第4款、
第6款、第7款所定情形之一，或違反同條第2項規定者外，不得
上訴。
如有前揭除外情形，對於本件判決如有不服，應於收受本判決後
10日內向本院提出上訴書狀，其未敘述上訴理由者，並得於提起
上訴後10日內向本院補提理由書狀（均須按他造當事人之人數附
繕本）「切勿逕送上級法院」。
中    華    民    國    97    年    12    月    31    日
                            書 記 官  王靜敏
附件：
臺灣基隆地方法院檢察署檢察官起訴書
                                       97年度偵字第238號
                                       97年度偵字第2655號
     被      告  丙○○  男  52歲（民國○○年○○月○○日生）
                         住臺北縣金山鄉六股村下六股65號
                         身份證統一編號：Ｚ000000000號
     選任辯護人  黃教倫律師
                 林達傑律師
     被      告  甲○○  男  45歲（民國○○年○月○○日生）
                         住臺北縣金山鄉○○路95號
                         身份證統一編號：Ｚ000000000號
                 乙○○  女  23歲（民國○○年○月○○日生）
                         住臺北縣金山鄉下六股65號
                         身份證統一編號：Ｚ000000000號
 上列被告因業務侵佔等案件，業經偵查終結，認應該提起公訴，
 茲將犯罪事實及證據並所犯法條分敘如下：
     犯罪事實
 一、丙○○與甲○○於民國86年10月間共同出資設立經營德慎實
     業有限公司（設台北縣金山鄉○○路343巷16號2樓，負責人
     ：甲○○，下稱：德慎公司）。93年10月間，2人與丁○○
     與戊○○協定共同設立尚俋銓股份有限公司（設台北縣金山
     鄉○○路343巷16號2樓，負責人：丙○○，下稱尚俋銓公司
     ），約定丁○○與戊○○分別以黃妻庚○○與劉父己○○為
     股東，出資新台幣（下同）50萬元匯入德慎公司於淡水第一
     信用合作社金山分社（下稱：淡水一信金山分社）帳戶（帳
     號：0000000000000）作為設立尚俋銓公司之現金出資；德
     慎公司則應轉讓品正CNC機台乙台予尚俋銓公司，抵為德慎
     公司之出資65萬元，丙○○、甲○○並應將彼等已於93 年7
     月間以德慎公司名義向東台精機股份有限公司（設高雄縣湖
     內鄉○○村○○路○段946號，負責人：嚴燦焜，下稱：東
     台公司）購買之MPV─812機台1台（總價366萬元，由德慎公
     司支付訂金108萬元，餘款258萬元，以德慎公司名義向台灣
     人壽貸款150萬元後，每月應支付貸款95350元）作為尚俋銓
     公司之資產，並以下列方式經營尚俋銓公司：由德慎公司出
     面向客戶承攬模具開發等案件，轉由尚俋銓公司使用上開2
     機台承攬CNC模穴製作等相關工作，每案廠商應付總貨款按
     照德慎公司與尚俋銓公司所提供之工作內容分配所得，尚俋
     銓公司應支付總貨款之7%作為德慎公司出面承攬業務之管理
     費用，並應按件支付丁○○、戊○○CNC之程式設計費。詎
     丙○○、甲○○因經營德慎公司期間，已對外累積過多債務
     ，於尚俋銓公司經營期間，為彌補德慎公司與丙○○個人在
     外債務，竟意圖為自己不法之所有，基於業務侵佔之犯意聯
     絡，未將德慎公司實際上應付予尚俋銓公司之貨款匯入尚俋
     詮公司於淡水一信金山分社所開立之帳戶（帳號：00000000
     00000）作為尚俋銓公司之營業收入，將該些實際上營業收
     入直接扣除尚俋詮公司公司每月之經營成本（含每月以德慎
     公司名義支付之MPV─812機台貸款95350元）後，陸續將尚
     俋詮公司之營業所得挪為清償德慎公司在外債務之用，每年
     股東會議時，丙○○、甲○○均向丁○○與戊○○稱尚俋銓
     公司因經營虧損之故，無法發放股息與紅利，丁○○與戊○○因有收取按件計算之程式設計費，故起初並未積極要求對
     帳與追問尚俋詮公司虧損理由。嗣96年6、7月起，丙○○與
     甲○○復陸續以德慎公司名義向德嘉公司經理張指溫借款00
     00000元（陸續清償後，現尚欠款0000000元），導致德慎公
     司之債務增加。96年9、10月間，丁○○與戊○○提出質疑
     為何尚俋銓公司持續三年虧損，丙○○、甲○○為掩飾彼等
     挪用尚俋詮公司營業收入之犯行，明知MPV─812機台與CNC
     機台於93年11月間尚俋詮公司設立時即為彼等對尚俋詮公司
     之出資，本即屬尚俋詮公司之資產，尚俋詮公司未曾支付款
     項向德慎公司購買上開機台，竟分別於96年10月5日、96年
     10月31日與乙○○基於共同業務上登載不實之犯意聯絡，由
     乙○○開立德慎公司名義之發票2張（編號分別為：0000000
     0、00000000），將尚俋詮公司為買受人，分別以150萬元、
     50萬元向德慎公司購買MPV－812機台、CNC機台等不實內容
     分別登載於其上，足生損害於尚俋詮公司。其後因丙○○、
     甲○○無力清償個人與德慎公司之債務，欲將尚俋詮公司所
     有之MPV─812機台、CNC機台連同德慎公司所有之其他機台
     一同變價用以清償對張指溫與其他德慎公司對外債務，明知
     該2機台非屬德慎公司所有之物，竟承前業務侵佔之故意，
     於97年1月6日晚上10時許起，甲○○、丙○○委由不知情之
     游青山至尚俋詮公司放置上開機台之廠房（位於台北縣金山
     鄉六股村65號之1）內，使用大型堆高機與貨車將上開2機台
     載運至不詳處所，任由游青山將之變賣，翌日（7日）尚俋
     詮公司員工上班發現轉告丁○○與戊○○，始知上情。
 二、案經庚○○、己○○訴請偵辦。
     證據並所犯法條
 一、訊據被告丙○○固坦承93年10月間，與甲○○一同找丁○○
     與戊○○協定設立尚俋銓公司，約定德慎公司則應轉讓品正
     CNC機台乙台予尚俋銓公司，抵為德慎公司之出資65萬元，
     並應將已於93年7月間以德慎公司名義向東台公司購買之MPV
     ─812機台1台（德慎公司支付訂金108萬元，餘款258萬元，
     以德慎公司名義向台灣人壽貸款150萬元後，每月應支付貸
     款95350元）作為尚俋銓公司之資產，且彼等未將德慎公司
     實際上應付予尚俋銓公司之貨款匯入尚俋詮公司於淡水一信
     金山分社所開立之帳戶（帳號：0000000000000），另於96
     年10月5日、96年10月31日由乙○○開立德慎公司名義之發
     票2張（編號分別為：00000000、00000000），將尚俋詮公
     司為買受人，分別以150萬元、50萬元向德慎公司購買MPV─
     812機台、CNC機台等不實內容登載於其上，復於97年1月6日
     晚上10時許起，委由游青山至尚俋詮公司放置上開機台之廠
     房（位於台北縣金山鄉六股村65號之1）內，使用大型堆高
     機與貨車將上開2機台載運至不詳處所，任由游青山將之變
     賣等情不諱，惟矢口否認涉有何業務侵佔、業務上登載不實
     等犯行，辯稱：MPV─812機台與CNC機台名義上是尚俋詮公
     司的財物，是德慎公司以200萬元賣給尚俋詮公司的，伊會
     先開立發票，是因為想說等尚俋詮公司賺錢之後再付給德慎
     公司，伊沒有挪用尚俋詮公司的資金，97年1月6日會同意張
     指溫、游青山將該2機台搬走，是因為當時該2機台名義上是
     德慎公司的資產云云；被告甲○○則坦承於93年10月間，與
     丙○○一同找丁○○與戊○○協定設立尚俋銓公司，約定德
     慎公司則應轉讓品正CNC機台乙台予尚俋銓公司，抵為德慎
     公司之出資65萬元，並應將已於93年7月間以德慎公司名義
     向東台公司購買之MPV─812機台1台（德慎公司支付訂金108
     萬元，餘款258萬元，以德慎公司名義向台灣人壽貸款150萬
     元後，每月應支付貸款95350元）作為尚俋銓公司之資產，
     且彼等未將德慎公司實際上應付予尚俋銓公司之貨款匯入尚
     俋詮公司於淡水第一信用合作社金山分社所開立之帳戶（帳
     號：0000000000000），復於97年1月6日晚上10時許起，委
     由游青山至尚俋詮公司放置上開機台之廠房（位於台北縣金
     山鄉六股村65號之1）內，使用大型堆高機與貨車將上開2機
     台載運至不詳處所，任由游青山將之變賣等情不諱，惟矢口
     否認涉有何業務侵佔、業務上登載不實之犯行，辯稱：尚俋
     詮公司的業務都是丙○○在負責，伊不是很清楚，97 年1月
     6日會同意游青山將機台搬走機台，是因為德慎公司向德嘉
     公司借款200多萬元，全部沒有還，所以機台遭張指溫搬走
     ，張指溫說機台他已經賣掉了；被告乙○○則固坦承於96年
     10月5日、96年10月31日開立以德慎公司名義發票2張（編號
     分別為：00000000、00000000），將尚俋詮公司為買受人，
     分別以150萬元、50萬元向德慎公司購買MPV－812機台、CNC
     機台之內容登載於其上之情不諱，惟矢口否認涉有何業務上
     登載不實犯行，辯稱：這兩張發票是丙○○跟甲○○叫伊開
     的，伊不知道發票的意義，伊沒有入這兩筆款項的帳，這要
     看他們怎麼處理云云。經查，被告丙○○、甲○○、乙○○
     上開犯行，業據3人供述及甲○○、乙○○結證在卷，且據
     告訴人庚○○、己○○指述在卷，並據證人丁○○、戊○○
     、張指溫、游青山、蔡進發、田基樣、李簡玉琴結證在卷，
     復有尚俋詮公司登記資料、MPV─812機台訂貨合約及收款明
     細、統一發票影本、入帳證明、德慎公司開立之發票影本（
     編號分別為：00000000、00000000）、尚俋詮公司帳目明細
     表（93年11月─94年12月、95年1月─95年12月）影本、劉
     志偉與黃俊偉薪資明細表、尚俋詮公司應收帳款銷貨明細表
     （93年12月31日）、尚俋詮收入支出明細帳（手寫）、臺灣
     人壽保險股份有限公司97年5月20日97台壽資融字第00018號
     函暨附件、德慎公司淡水一信金山分社帳戶開戶資料與交易
     明細表、尚俋詮公司淡水一信金山分社帳戶開戶資料與交易
     明細表、陽信商業銀行信義分行尚俋詮公司籌備處帳戶開戶
     資料與交易明細表各1份、品正公司開立予尚俋詮公司之發
     票6張（編號分別為：RU00000000、TU00000000、VU0000000
     0號、WU00000000、VU00000000、TU00000000）、尚俋詮公
     司為發票人之淡水一信金山分社支票3張（票號各為：KE000
     0000、0000000、0000000號）、庚○○提出之郵政儲金儲戶
     交易明細表影本2張（轉帳金額各10萬元、日期均為93年10
     月19日）、郵政跨行匯款申請書（匯款人：黃靜秋、日期：
     93年10月20日、金額：30萬元）影本1張、己○○提出之匯
     款申請書（日期：93年10月19日、金額：50萬元）、德慎公
     司93年度送貨單影本10張、94年度製作成本分析表影本3張
     、送貨單影本142張、95年度製作成本分析表影本125張、送
     貨單36張附卷可稽，被告3人犯嫌均堪認定。
 二、核被告丙○○、甲○○所為，係犯刑法第215條業務上登載
     不實罪與同法第336條第2項業務侵佔罪嫌。被告乙○○則係
     犯刑法第215條業務上登載不實罪嫌。被告丙○○、甲○○
     就所犯業務侵佔罪嫌，被告丙○○、甲○○、乙○○就所犯
     業務上登載不實罪嫌部份，均分別有犯意聯絡與行為分擔，
     均為共同正犯，請依刑法第28條規定論處。被告丙○○、甲○○所犯上開2罪為數罪，請分論併罰之。
 三、依刑事訴訟法第251條第1項提起公訴。
     此  致
 臺灣基隆地方法院
 中    華    民    國    97    年    8     月    26    日
                               檢  察  官  辛○○
 本件正本證明與原本無異
 中    華    民    國    97    年    8     月    28    日
                               書  記  官  林建价
 附錄本案所犯法條全文：
 中華民國刑法第215條
 從事業務之人，明知為不實之事項，而登載於其業務上作成之文
 書，足以生損害於公眾或他人者，處3年以下有期徒刑、拘役或5
 百元以下罰金。
 中華民國刑法第336條
 對於公務上或因公益所持有之物，犯前條第1項之罪者，處1年以
 上7年以下有期徒刑，得併科5千元以下罰金。
 對於業務上所持有之物，犯前條第1項之罪者，處6月以上5年以
 下有期徒刑，得併科3千元以下罰金。
 前二項之未遂犯罰之。


司法院資訊處製作；財團法人民間司法改革基金會備份。
